臺灣高等法院高雄分院刑事判決　　　　96年度上訴字第1120號
上　訴　人
即　被　告　甲○○
上列上訴人因違反藥事法案件，不服臺灣屏東地方法院96年度訴
字第218 號中華民國96年4 月13日第一審判決（起訴案號：臺灣
屏東地方法院檢察署96年度偵字第407 號），提起上訴，本院判
決如下：
    主  文
原判決撤銷。
甲○○連續明知為偽藥而販賣，處有期徒刑肆月，減為有期徒刑
貳月，緩刑貳年，應於民國九十六年十二月三十一日前支付國庫
新台幣伍萬元。
    事  實
一、甲○○明知其夫林信助（民國92年7 月間死亡）所遺留下來
    一批來源不明之黑色藥丸，其上均無任何標籤、仿單或包裝
    ，亦未有(1)廠商名稱及地址；(2)品名及許可證字號；(3)批號
    ；(4)製造日期及有效期間或保存期限；(5)主要成分含量、用
    量及用法；(6)主治效能、性能或適應症；(7)副作用、禁忌及
    其他注意事項等一般藥品應有之說明及記載，顯然係未經核
    准擅自製造之偽藥。又位於屏東縣屏東市之永昌中藥房負責
    人余邱平英之夫余永治（已歿）在世時曾向林信助購得上開
    藥丸，余邱平英因此得知上開藥丸有治療筋骨酸痛之療效，
    乃向甲○○詢問是否仍有販賣上開藥丸。甲○○在余邱平英
    之要求下，竟基於販賣偽藥之概括犯意，自民國93年底至94
    年底期間，以每台斤 (約1300顆）新臺幣（下同）700 元之
    代價，先後2 次販賣數量共約33餘台斤之上開藥丸與余邱平
    英。嗣余邱平英（另提起公訴）明知該等藥丸為未經核准擅
    自製造之偽藥，竟基於販賣之概括犯意，在告以有前述治療
    筋骨酸痛之療效後，自93年底起至95年3 、4 月止，以每台
    斤（約10小包，每包約130 顆）1300元之代價，先後分5 至
    6 次，販賣上開數量共約33餘台斤之藥丸與在屏東縣屏東市
    永安里和豐巷29之3 號開設基群國術館之蔡清武，蔡清武（
    另經臺灣苗栗地方法院檢察署檢察官提起公訴）再輾轉販售
    給住在苗栗市之張祥鈞及其妻張鄔照群，張鄔照群（另經另
    經臺灣苗栗地方法院檢察署檢察官提起公訴）亦輾轉販售給
    吳秀媛150 包（約15餘台斤）；吳秀媛（另經臺灣苗栗地方
    法院檢察署檢察官提起公訴）亦於93年11月間起至94年5 月
    間，以每包800 元之代價，先後販賣與住在苗栗地區之郭芳
    志、賴春蓮、張璧珍、李雪梅、徐美足、賴黃菊妹、胡玉春
    、楊翠枝、楊翠榮、徐愛霞、吳秀琴、洪春玉及陳聖明等人
    。嗣經吳秀媛於94年10月3 日主動向法務部調查局苗栗縣調
    查站（下稱苗栗縣調站）自首，並提供上開藥丸共約5680顆
    ，經送鑑定後，發現含Acetaminophen （屬鎮痛解熱劑）、
    Caf feine （屬中樞神經興奮劑）。苗栗縣調站復於附表編
    號所示時間、地點，依法搜索後，扣得如附表所示數量之黑
    色藥丸，始查悉上情。
二、案經法務部調查局苗栗縣調查站移送臺灣苗栗地方法院檢察
    署呈請臺灣高等法院檢察署命轉本署偵辦。
    理  由
一、訊據上訴人即被告（下稱被告）供承有於前開時地販售上開
    偽藥給余邱平英之事實不諱，惟矢口否認有前開明知偽藥而
    販賣之犯行，辯稱：伊不知上開藥品是偽藥云云。
二、然查：
  (一)被告上開犯行業據其於偵查中及原審審理時坦承不諱（見台
    灣苗栗地方法院檢察署96年偵字第407 號卷第5-6 頁、原審
    卷第17頁、第25-26 頁），核與證人余邱平英於偵查中證述
    情節相符（見95年偵字第2862號卷第50-52 頁）。
  (二)被告甲○○在苗栗縣調站陳述（台灣苗栗地方法院檢察署28
    62號卷第9-10頁））及在檢察官前之證述（台灣苗栗地方法
    院檢察署偵卷頁52-53 頁、58頁）及檢察官偵查時亦供述：
    本案之黑色藥丸係其夫林信助遺留，不知藥丸來源為何，
      亦不清楚該藥丸有無獲得主管機關核准，其上亦無任何說
      明及標示。
    伊係在余邱平英之要求下，於93年底至94年底期間，以每
      台斤1 包700 元之價格，共分2 次，販售與余邱平英。
    參諸被告前開供述，可知本件黑色藥丸並無任何標籤、仿
      單或包裝，亦未有(1)廠商名稱及地址；(2)品名及許可證字
      號；(3)批號；(4)製造日期及有效期間或保存期限；(5)主要
      成分含量、用量及用法；(6)主治效能、性能或適應症；(7)
      副作用、禁忌及其他注意事項等一般藥品應有之說明及記
      載。衡諸常情，被告應明知該等藥丸極有可能係未經核准
      擅自製造之偽藥。
  (三)又扣案如附表所示之黑色藥丸經送行政院衛生署藥物食品檢
    驗局檢驗，證實該等藥丸分別含如附表所示之西藥成份，且
    其上無任何標籤、仿單或包裝，亦未有(1)廠商名稱及地址；
    (2)品名及許可證字號；(3)批號；(4)製造日期及有效期間或保
    存期限；(5)主要成分含量、用量及用法；(6)主治效能、性能
    或適應症；(7)副作用、禁忌及其他注意事項等一般藥品應有
    之說明及記載，係屬未經核准擅自製造之偽藥，此有行政院
    衛生署藥物食品檢驗局95年6 月28日、95年9 月6 日檢驗成
    績書2 紙附卷可稽（見台灣苗栗地方法院檢察署95年偵字第
    2862號卷第120-124頁）。
  (四)綜上所述，被告於偵查中及原審之自白核與事實相符，堪可
    採信，其於本院所辯不知上開藥丸是偽藥云云，無非避就之
    詞，不足採信。本件事證已臻明確，被告犯行洵堪認定。
三、查被告行為後，刑法於94年2 月2 日經總統令修正公布，於
    95年7 月1 日施行，而行為後法律有變更者，適用行為時之
    法律。但行為後之法律有利於行為人者，適用最有利於行為
    人之法律，刑法第2 條第1 項定有明文。而有關新舊法之比
    較，應就罪刑有關之而比較新舊法時應就罪刑有關之共犯、
    未遂犯、想像競合犯、牽連犯、連續犯、結合犯，以及累犯
    加重、自首減輕暨其他法定加減原因（如身分加減）與加減
    例等一切情形，綜其全部罪刑之結果而為比較（最高法院95
    年5 月23日刑事庭第8 次會議決議參照）。經查：
  (一)罰金刑之下限：被告行為後，刑法第33條第5 款修正規定「
    罰金：新臺幣1 千元以上，以百元計算之。」，與修正前刑
    法第33條第5 款規定「罰金：1 元以上」不同，比較新舊法
    結果，新法之罰金刑下限業已提高，自以修正前刑法較有利
    於行為人。
  (二)被告行為後，刑法第56條連續犯之規定業經公布刪除，此刪
    除雖非犯罪構成要件之變更，但顯已影響行為人刑罰之法律
    效果，自屬法律有變更，依新法第2 條第1 項規定，比較新
    舊法結果，如依舊法被告僅成立1 罪，得加重其刑至2 分之
    1 ；如依新法被告將成立數罪，併合處罰，是仍應適用較有
    利於被告之行為時法律即舊法，而論以連續犯。
四、核被告所為，係犯藥事法第83條第1 項之明知為偽藥而販賣
    罪（藥事法第83條雖於95年5 月30日修正公布，並自同年7
    月1 日施行，然該條第1 項規定，並未作修正，對行為人罪
    刑之論科並無二致，故本院應依一般法律適用之原則，適用
    現行、有效之裁判時法論處，最高法院95年度臺上字第6159
    號判決意旨參照）。被告先後2 次販賣偽藥行為，時間緊接
    ，所犯為構成要件相同之罪名，為連續犯，應依修正前刑法
    第56條規定論以一罪並加重其刑。又本件被告犯罪時間，在
    民國96年4 月24日以前，所犯合於中華民國96年罪犯減刑條
    例第2 條第1 項第3 款所定減刑條件，應依法減其宣告刑二
    分一。
五、原審對被告論罪科刑固非無見，惟本件被告犯罪時間，在民
    國96年4 月24日以前，所為合於中華民國96年罪犯減刑條例
    第2 條第1 項第3 款所定減刑條件，應依法減其宣告刑二分
    之一，原審未及適用上開減刑條例予以減刑自有未洽。被告
    上訴否認犯罪指摘原判決不當，雖無理由，然原判決既有前
    揭可議之處，自應由本院予撤銷改判。爰審酌被告為牟私利
    ，竟販賣未經核准擅自製造之藥品予他人，造成危害他人身
    體健康之風險，然念其年紀非輕，犯後坦承部分犯行，態度
    尚好，其販賣之藥品未實際損害他人之身體健康，且素行尚
    可，兼衡其犯罪動機、手段、所獲利益非鉅，並斟酌檢察官
    亦以被告係因一時失慮觸犯刑典，而請求從輕量刑等一切情
    狀，量處如主文第二項所示之刑，並依中華民國96年罪犯減
    刑條例第2 條第1 項第3 款減為有期徒刑2 月。扣案如附件
    附表編號5 所示之藥丸，未檢出西藥成分，有卷附行政院衛
    生署藥物食品檢驗局檢驗報告書可佐（臺灣苗栗地方法院檢
    察署95年度偵字第2862號偵查卷第124 頁），且被告供稱係
    其女兒林幸慧所有之物，尚無證據證明與本案被告販賣偽藥
    之犯行相涉，爰不併予宣告沒收，附此敘明。
六、被告前未曾因故意犯罪而受有期徒刑以上刑之宣告（前雖因
    偽造文書案件，經緩起訴處分），有臺灣高等法院被告等前
    案紀錄表在卷可考（見本院卷第25頁），兼衡其犯罪動機、
    手段，其因一時失慮致罹刑典，惟已坦承部分犯行，堪認經
    此偵、審程序之教訓，當知警惕而信無再犯之虞，本院認所
    宣告之刑以暫不執行為適當，爰併宣告被告緩刑2 年，及應
    於96年12月31日前向國庫支付新臺幣5 萬元，用啟自新。
據上論斷，應依刑事訴訟法第369條第1項前段、第364條、第299
條第1 項前段，藥事法第83條第1 項，刑法第2 條第1 項前段、
第11條前段、第74條第1 項第1 款、第2 項第4 款、修正前刑法
第56條，中華民國96年罪犯減刑條例第2 條第1 項第3 款、第7
條，判決如主文。
本案經檢察官林慶宗到庭執行職務。
中　　華　　民　　國　　96　　年　　7 　　月　　24　　日
                  刑事第八庭    審判長法  官  李炫德
                                      法  官  簡志瑩
                                      法  官  陳志銘
以上正本證明與原本無異。
如不服本判決應於收受本判決後10日內向本院提出上訴書狀，其
未敘述上訴理由者，並得於提起上訴後10日內向本院補提理由書
狀（均須按他造當事人之人數附繕本）「切勿逕送上級法院」。
中　　華　　民　　國　　96　　年　　7 　　月　　24　　日
　　　　　　　　　　　　　　　　　　　書記官  盧雅婷
附錄本件判決論罪科刑法條：
藥事法第83條第1項：
明知為偽藥或禁藥，而販賣、供應、調劑、運送、寄藏、牙保、
轉讓或意圖販賣而陳列者，處7 年以下有期徒刑，得併科新臺幣
5 百萬元以下罰金。
